【裁判字號】    95,交聲更,3
【裁判日期】    950911
【裁判案由】    聲明異議
【裁判全文】
臺灣彰化地方法院交通事件裁定         95年度交聲更字第3號
原處分機關  交通部公路總局臺中區監理所彰化監理站
異  議  人
即受處分人  乙○○
上列受處分人因違反道路交通管理處罰條例案件，對於交通部公
路總局臺中區監理所彰化監理站94年12月20日所為之處分（原處
分案號：彰監四字第64-I00000000號裁決書）聲明異議，經本院
於95年 3月10日以95年度交聲字第33號裁定後，異議人不服提起
抗告，經臺灣高等法院臺中分院於95年 4月24日以95年度交抗字
第221號將原裁定撤銷發回本院，本院裁定如下：
    主  文
異議駁回。
    理  由
一、聲明異議意略以：異議人所有之車牌號碼 000－0000號重型
    機車牌照，已於民國84年間註銷，且該重型機車平時棄置於
    彰化縣員林鎮○○路 214號住處旁空地，未再使用。惟不知
    何時遭人擅自騎乘使用，異議人於94年12月20日收到裁決書
    後，才知該車輛於92年12月16日遭案外人丙○○擅自騎乘而
    違規，舉發單亦有丙○○簽名，本件違規與伊無關，且異議
    人並未曾收到任何舉發通知單，舉發機關於 2年後，始寄本
    件裁決書，致異議人查證困難等語而提出異議。
二、異議人為本件違規行為後，道路交通管理處罰條例雖於94年
    12月28日修正公布，並於95年7月1日施行。惟按行為後法律
    或自治條例有變更者，適用行政機關最初裁處時之法律或自
    治條例。但裁處前之法律或自治條例有利於受處罰者，適用
    最有利於受處罰者之規定，行政罰法第 5條定有明文；此所
    謂「行政機關最初裁處」之時點，係指有權裁處之行政機關
    為第一次裁處時，其性質為實體法上之行政處分。又道路交
    通管理處罰條例所定之罰鍰、吊扣證照、記點等裁罰，本屬
    行政罰之性質，自有行政罰法前開條文規定之適用。異議人
    係於92年12月16日為本件違規行為，而原處分機關則於94年
    年12月20日為最初裁處即本案裁決書，均於道路交通管理處
    罰條例前開修正施行之前，揆諸前揭規定，即應適用修正前
    之道路交通管理處罰條例，而無新舊法比較適用之問題，合
    先敘明。
三、按汽車使用註銷之牌照行駛者，處汽車所有人新臺幣（下同
    ）3,600元以上 10,800元以下罰鍰；前項之牌照扣繳之，道
    路交通管理處罰條例第12條第 1項第4款、第2項分別定有明
    文。次按行為人有違反道路交通管理處罰條例之情形者，應
    填製舉發違反道路交通管理事件通知單，並於被通知人欄予
    以勾記，當場舉發者，應填記駕駛人或行為人姓名、性別、
    出生年月日、地址、身分證統一號碼及車主姓名、地址、車
    牌號碼、車輛種類。被查獲之駕駛人或行為人為受處分人時
    ，應將該通知單填記後交付該行為人簽名或蓋章收受之；拒
    絕簽章者，並記明其事由，視為已收受；受處分人非該當場
    被查獲之行為人或駕駛人時，除應填寫駕駛人或行為人資料
    外，並應填載查明受處分人資料，再交付被查獲之行為人代
    收。但駕駛人或行為人未滿14歲或拒絕代收者，舉發機關應
    另行送達之。違反道路交通管理事件統一裁罰基準及處理細
    則第11條第1項第1款亦有明文。
四、經查：
   （一)查異議人即受處分人乙○○所有之車牌號碼 000－0000
        號重型機車，遭案外人丙○○於92年12月16日13時45分
        許騎乘，行經彰化縣員林鎮○○路，因「使用註銷之牌
        照行駛」違規，為執勤警員當場舉發，並在掣開之違規
        舉發單上填記上開機車所有人即異議人資料，勾記被通
        知人為「汽車所有人」，該舉發單並交由被查獲之行為
        人即案外人丙○○簽名代收，此有彰化縣警察局舉發違
        反道路交通管理事件通知單影本 1紙在卷可稽，足見異
        議人原所有之上開重型機車，於前述時、地，經案外人
        騎乘而有違規之事實，應堪認定。本件異議人雖辯稱未
        收到任何通知單云云。惟查，該舉發單於舉發當場確已
        合法交由案外人丙○○代收，應認已完成合法送達予異
        議人之程序，至於案外人丙○○是否將該舉發單轉交予
        異議人，對於已生效力之送達不生影響。是以原舉發單
        位既向案外人丙○○為上開之送達，應認舉發通知單已
        依法送達於予異議人，則該違規舉發單，對異議人自應
        直接發生效力。異議人雖以前詞置辯，顯不足採，異議
        人據此希求免責，並無理由。
    (二)其次，異議人復辯稱：其所有之上開重型機車之牌照已
        於84年間註銷，未再使用等語。然查，本件案載違規當
        時，上開重型機車係登記於異議人名下，且該重型機仍
        置放於異議人之住處旁空地，為異議人於異議狀內坦承
        不諱，顯見上開重型機車於違規當時，仍置於異議人實
        力管理範圍甚明。復據本院調查時異議人陳稱：「（問
        ：該違規機車停放何處？）我都停放在員林鎮○○里○
        ○路 214號」、「 (問：丙○○為何人？）是我之前加
        工廠的員工」、「（問：有無同意丙○○使用該違規機
        車？）任職期間丙○○有向我借過摩托車」等語（見本
        院95年 2月23日訊問筆錄），及異議人之代理人甲○○
        於本院調查時亦證稱：「（問：是否知道這台機車的使
        用情形？）這台車平時都放在我家旁邊的空地，鑰匙平
        常放在家裡我房間的抽屜裡，因為機車老舊，所以有時
        候不需鑰匙就可以啟動」（見本院95年7月3日訊問筆錄
        ) 等語，足徵異議人所有之上開重型機車牌照於註銷後
        ，在異議人自身實力支配之下，有出借他人使用之事實
        至為明確。況且，異議人於上開重型機車牌照註銷後，
        又未曾依規定將牌照繳還公路監理機關，其未善盡車輛
        所有人管理之責任，自有疏咎。再者，上開重型機車既
        係登記於異議人之名下，且已於84年間註銷牌照，自不
        應再行駛公路使用，惟異議人仍將該車借由案外人丙○
        ○使用，縱本件案載違規當時未徵得異議人同意，然在
        民事法律關係上，異議人之車輛既未將註銷牌照繳回，
        又未曾有何報廢及號牌失竊之紀錄，則異議人在此期間
        內，對於案外人丙○○再次使用該機車之偶發行為，顯
        有未能善盡保管、注意之義務，其有過失已甚顯然，異
        議人自應負車輛所有人之責任。從而，原處分機關就上
        開違規事實，對於本件案載違規時間當時仍係該車輛登
        記名義上之車主即異議人加以處罰，經核於法尚難認為
        有何違誤。
   （三)至異議人對於未傳訊案外人丙○○不服乙節。惟據本院
        在傳訊異議人乙○○到庭時，本院亦同傳訊案外人丙○
        ○，以其有機會詰問丙○○，惟本院先後於95年 1月23
        日及95年 3月15日，按其戶籍所在地，即「彰化縣員林
        鎮溝皂里溝皂巷13號」為傳票寄存送達於案外人丙○○
        ，惟其均未遵期到庭，此有法務部戶役政連結系統個人
        基本資料1紙及本院送達證書2份在卷可稽，且據本院於
        開庭調查時異議人陳稱：「我無法聯絡丙○○」，及其
        代理人甲○○亦證稱丙○○已搬家等情，本院顯然已無
        從傳喚案外人丙○○。況經本院依相關證據觀之，本件
        交通違規事實既如前述，已甚明確，即無再行傳訊之必
        要，附此敘明。
五、綜上所述，案外人丙○○於上開時、地違規之事實既可認定
    ，且經警當場舉發之違規舉發單確已交由被查獲之案外人丙
    ○○簽名代收，則該舉發通知單應認已合法送達於異議人。
    異議人至今亦無法提出任何對其有利之證據供本院參酌，其
    空言否認收到任何通知單等語，自不足採。從而，原處分機
    關據以援引上開規定，裁處罰鍰新臺幣10,800元，並扣繳牌
    照之裁罰，核無不當。本件異議為無理由，應予駁回。
六、據上論斷，應依道路交通管理處罰條例第87條第2項、道路
    交通案件處理辦法第19條，裁定如主文。
中    華    民    國    95    年    9     月    11    日
                  交通法庭      法  官  簡婉倫
以上正本證明與原本無異。
如不服本裁定，應於裁定送達後5日內向本院提出抗告狀 (須附
繕本)。
中    華    民    國    95    年    9     月    11    日
                                書記官


司法院資訊處製作；財團法人民間司法改革基金會備份。
